臺灣高雄地方法院民事判決　　　　　　　93年度訴字第2398號
原　　　告　乙○○
訴訟代理人　薛西全律師
　　　　　　盧兆民律師
被　　　告　甲○○
訴訟代理人　蘇精哲律師
　　　　　　徐建光律師
　　　　　　劉家榮律師
複　代理人　王建元律師
當事人間損害賠償事件，本院於民國94年5月6日言詞辯論終結
，判決如下：
  主  文
被告應給付原告新台幣壹拾伍萬元，及自民國九十三年十一月九
日起至清償日止，按年息百分之五計算之利息。
原告其餘之訴駁回。
訴訟費用由被告負擔百分之十五，餘由原告負擔。
本判決得假執行，但被告如以新台幣壹拾伍萬元供擔保後，得免
為假執行。
  事實及理由
一、原告主張：被告明知訴外人許文相係伊之配偶，竟自民國89
    年5 月間起，在高雄市○○區○○路五０九號、高雄縣大社
    鄉田中巷3-2 號及高雄縣岡山鎮貿易10村177 號等處，連續
    與許文相發生相姦行為多次，案經本院刑事庭以93簡上字第
    790 號判處被告有期徒刑三月、緩刑二年確定，被告之行為
    係故意不法侵害伊基於婚姻配偶關係之身份法益，伊因之精
    神痛苦萬分，爰依民法第184 條第1 項、第19 5條第1 項、
    第3 項請求非財產上之損害賠償等語。並聲明求為判決：被
    告應給付原告新台幣（下同）100 萬元，及自起訴狀繕本送
    達翌日起至清償日止，按週年利率5%計算之利息，並願供擔
    保請准宣告假執行。
二、被告則以：伊不否認與許文相之相姦行為，惟原告與許文相
    本即因感情不睦而分居，故原告並未因伊前開侵權行為而受
    有精神上痛苦，其請求之慰撫金顯屬過高等語，資為抗辯。
    並聲明：駁回原告之訴。
三、原告主張被告有上述與其配偶許文相相姦多次之侵權行為，
    已據援引本院93年簡上字第790 號刑事判決為證；而被告前
    揭妨害婚姻之犯罪行為，業經本院判處有期徒刑三月、緩刑
    二年確定，並經本院依職權調取上開刑事案卷全卷核閱無訛
    ，復為被告所不爭（本院卷第82頁），自堪信為真實。
四、按因故意或過失，不法侵害他人之權利者，負損害賠償責任
    。不法侵害他人之身體、健康、名譽、自由、信用、隱私、
    貞操，或不法侵害其他人格法益而情節重大者，被害人雖非
    財產上之損害，亦得請求賠償相當之金額。前二項規定，於
    不法侵害他人基於父、母、子、女或配偶關係之身分法益而
    情節重大者，準用之。民法第184 條第1 項前段、第195 條
    第1 項、第3 項分別定有明文。查本件被告確有與原告配偶
    許文相相姦之不法侵權行為，既如前述，破壞原告婚姻之圓
    滿，阻撓其夫妻同居生活之宗旨，堪認其故意侵害原告基於
    配偶關係之身份法益情節重大，是被告對於原告精神上之損
    害，自應負損害賠償責任。
五、次按慰撫金額之酌定，除被害人所受傷害程度外，尚應審酌
    兩造之身份地位、學識經歷、財產狀況、痛苦程度等節而定
    之。經查：原告係國小畢業，受僱於早餐店工作，每月底薪
    與加班費總計約2 萬元，名下有房屋二棟、土地三筆；被告
    係工專二專部畢業，事發時任職聖恩公司擔任保險業務員及
    傳銷工作，每月收入約3 萬5 千元，名下有土地、房屋各一
    筆等情，分據兩造陳述綦詳，並有土地所有權狀、建物所有
    權狀、本院稅務電子閘門財產所得調件明細表等在卷可稽；
    復參酌被告與許文相之通姦行為，侵害原告之配偶身份權益
    ，蝕毀其夫妻共同生活，惟原告與許文相之婚姻前已不睦而
    分居等情，本院認原告請求賠償100 萬元之慰撫金，尚嫌過
    高，應以15萬元為適當。
六、綜上所述，被告不法侵害原告基於配偶關係之身分法益情節
    重大，致原告受有精神上痛苦，堪予認定。從而，原告依民
    法第184 條第1 項、第195 條第1 項、第3 項之規定，請求
    被告給付15萬元及自93年11月9 日起之法定遲延利息，為有
    理由；逾此範圍之請求，即非有據，應予駁回。
七、末按本判決第1 項被告應給付原告之金額未逾50萬元，爰依
    民事訴訟法第389 條第1 項第5 款之規定，依職權宣告假執
    行。至原告敗訴部分既經駁回，則其假執行之聲請即失所依
    據，應併予駁回。另被告聲明願供擔保請准免假執行，經核
    原告勝訴部分與法律規定相符，爰酌定相當之擔保金額宣告
    之。
八、結論：原告之訴為一部有理由，一部無理由，依民事訴訟法
    第79條、第389 條第1 項第5 款、第392 條第2 項，判決如
    主文。
中　　華　　民　　國　　94　　年　　5 　　月　　20　　日
              民事第一庭  審判長法  官  甯  馨
                                法  官  劉傑民
                                法　官　林韋岑
以上正本係照原本作成。
如不服本判決，應於送達後20日內，向本院提出上訴狀並表明上
訴理由，如於本判決宣示後送達前提起上訴者，應於判決送達後
10日內補提上訴理由書（須附繕本）。
中　　華　　民　　國　　94　　年　　5 　　月　　20　　日
                                書記官　何明昌
